最高法院刑事判決　　　　　　　　　　　　　　　九十三年度台上字第六五三四號
　　上　訴　人　台灣高等法院高雄分院檢察署檢察官
　　被　　　告　乙○○
　　　　　　　　甲○○
右上訴人因被告等殺人案件，不服台灣高等法院高雄分院中華民國九十三年九月二十
二日第二審更審判決（九十三年度上更(二)字第一六一號，起訴案號：台灣高雄地方法
院檢察署八十六年度偵字第二八五０一號），提起上訴，本院判決如左：
    主  文
上訴駁回。
    理  由
按刑事訴訟法第三百七十七條規定，上訴於第三審法院，非以判決違背法令為理由，
不得為之。是提起第三審上訴，應以原判決違背法令為理由，係屬法定要件。如果上
訴理由狀並未依據卷內訴訟資料，具體指摘原判決不適用何種法則或如何適用不當，
或所指摘原判決違法情事，顯與法律規定得為第三審上訴理由之違法情形，不相適合
時，均應認其上訴為違背法律上之程式，予以駁回。本件原判決以公訴意旨略稱：被
告乙○○、甲○○與吳介銅（業經判刑定讞）、蔡東儒（業經不起訴處分確定）四人
，於民國八十六年十一月二十二日上午三時四十分許，自高雄市○○○路六號瑞城舞
廳消費後，一同至同市○○○路與玉竹街口，欲駕車離去，由蔡東儒駕駛，甲○○上
車後，吳介銅與乙○○二人欲上車之際，適有陳明華亦駕車搭載陳建明，自上開舞廳
消費後欲行離去，遭蔡東儒所駕駛之車輛擋住去路，雙方發生爭執，乙○○、甲○○
與吳介銅三人即下車衝向陳明華所駕駛之車輛，陳明華手持球棒與陳建明二人下車應
付。乙○○、甲○○二人乃共同基於傷害之犯意，聯手奪下陳明華之球棒，分由乙○
○持該球棒，甲○○徒手毆打陳明華，致陳明華受傷（共同傷害部分業經判刑定讞）
。陳明華不敵，即往中山路與玉竹街口方向逃逸，陳明華跑離後，乙○○、甲○○即
轉而與吳介銅等三人基於殺人之共同犯意聯絡，分由吳介銅持行動電話，乙○○持球
棒，甲○○徒手，毆打陳建明之頭部要害，致其顱骨線狀骨折、右側前額部皮下瘀血
及腫脹、右耳輪後方瘀血外傷乙處、左側前額部皮下瘀血乙處、後枕部挫裂傷乙處及
後枕部右側凹陷等傷害，經送醫後延至同年十二月八日死亡。因認被告等與吳介銅共
同涉犯刑法第二百七十一條第一項之殺人罪嫌。經審理結果，認為不能證明被告等犯
罪，爰撤銷第一審關於被告等殺人部分之科刑判決，改判諭知其無罪。已綜合全部卷
證資料，逐一斟酌判斷，詳敘其無從形成被告有罪判決之心證理由，從形式上觀察，
並無判決違背法令之情形存在。按刑事訴訟採證據裁判原則，認定事實所憑之證據，
須於通常一般之人均不致於有所懷疑，達到確信其為真實之程度者，始足當之；倘其
證明之程度，尚有合理之懷疑存在時，仍不能據為被告有罪之認定。又檢察官就被告
犯罪事實，應負舉證責任，並指出證明之方法，刑事訴訟法第一百六十一條第一項亦
定有明文，因此，檢察官對於起訴之犯罪事實，應負實質之舉證責任。倘其所提出之
證據，不足為被告有罪之積極證明，或其闡明之證明方法，無從說服法院形成被告有
罪之心證，基於無罪推定之原則，自應為被告無罪之諭知。被害人陳建明之傷勢，台
灣高雄地方法院檢察署驗斷書及同署法醫師解剖紀錄，前後記載之內容不一致。前載
：(一)挫傷痕（初癒）四〤三公分。(二)挫裂傷三〤三點五公分（初癒）；後載：(一)顱骨
線狀骨折，長度九公分、彎向前額部三公分。(二)右側前額部皮下瘀血及腫脹範圍大約
五〤八公分。(三)右耳輪後方瘀血外傷乙處三〤四公分。(四)左側前額部皮下瘀血乙處四
〤七公分。(五)後枕部挫裂傷乙處零點五〤四公分。(六)後枕部右側用手觸摸有凹陷狀（
相驗卷第二七、三二頁）。而大東醫院診斷證明書另載有：(一)右後背部挫傷併瘀腫六
〤四公分。(二)右後大腿挫傷併瘀腫五〤四公分。(三)左後大腿挫傷併瘀腫六〤五公分（
八十七年上訴字第一八九四號卷第一００頁）。另台灣高雄地方法院檢察署相驗卷所
附被害人陳建明之屍體照片，其左、右眉眼之間近鼻樑處，並各有擦挫傷乙處（相驗
卷第三五、三七、三八頁）。該等傷痕或因記載之方式不同，或因祇記載主要之傷勢
而有所出入，並非共有十三處傷痕。該等傷痕除為共同被告吳介銅所毆打者外，其餘
傷痕如何而來？何以證明為被告乙○○、甲○○所傷？檢察官並未舉證以實其說，原
判決自無從憑空懸揣。按檢察官所提出之證據，既不足為被告有罪之積極證明，其指
出之證明方法，復無從說服法院以形成被告有罪之確信，或未指明其證據方法與待證
事實之關係，基於無罪推定之原則，原審諭知被告等無罪，並無不當。上訴意旨徒以
：「合計陳建明之傷痕有十三處之多……其遭受毆擊次數應有二十次以上……依現場
參與糾紛者共五人，有可能攻擊陳建明者四人，其中吳介銅確實有持行動電話攻擊，
蔡東儒未出手，而吳介銅在瞬間不可能單獨從前、後、左、右、上、下攻擊近二十次
致陳建明倒地不起以致死亡，則除被告二人共同參與攻擊外，實無可能發生悲劇。足
證原判決認定陳建明僅受吳介銅單獨殺害，判斷證據力與經驗法則及論理法則有違」
等詞，加以爭辯，有以臆測之詞判斷犯罪事實之嫌，自無足取。另查證據之取捨及證
據之證明力如何，均屬事實審法院得自由裁量、判斷之職權，苟其此項裁量、判斷，
並不悖乎通常一般之人日常生活經驗之定則或論理法則，又於判決內論敘其何以作此
判斷之心證理由者，即不得任意指摘其為違法，據為提起第三審上訴之合法理由。台
灣高雄地方法院檢察署法醫師解剖紀錄、大東醫院之診斷證明書，被告之辯詞及共同
被告吳介銅、證人吳東儒、陳明華、王建益、鑑定證人裴起林等人之證詞是否可採？
被告等與吳介銅間有無犯意之聯絡及行為之分擔？被害人陳建明之傷痕遭幾人毆打？
是否均為共同被告吳介銅所為？此乃原審取捨證據及證據證明力判斷職權之問題，其
所為判斷，尚無悖乎一般經驗法則，仍不得指為違法。又共同被告及證人之陳述有部
分前後不符，或相互間有所歧異時，究竟何者為可採，法院仍得本其自由心證予以斟
酌，非謂一有不符或矛盾，即應認其全部均為不可採信，若其基本事實之陳述，果與
真實性無礙時，仍非不得予以採信。共同被告吳介銅及證人陳明華、吳東儒、王建益
之供詞先後不一。原審本其自由心證，認其部分供詞為可採，予以採信，其餘供詞為
不實，加以摒棄，亦屬其審判職權之合法行使，殊不得任指為違法。上訴意旨置原判
決上開明確論斷於不顧，對原審取捨證據及證據證明力判斷之審判職權行使，任憑己
見，或就同一證據資料為相異之評價，或就不影響於判決本旨事項再為事實上之爭辯
，均與法律規定得為第三審上訴理由之違法情形，不相適合，其上訴為違背法律上之
程式，應予駁回。
據上論結，應依刑事訴訟法第三百九十五條前段，判決如主文。
中　　　華　　　民　　　國　　九十三　　年　　 十二 　　月　　 十六 　　日
                              最高法院刑事第四庭
                                  審判長法官  紀　俊　乾
                                        法官  黃　正　興
                                        法官  劉　介　民
                                        法官  陳　東　誥
                                        法官  洪　明　輝
      右正本證明與原本無異
                                              書  記  官
中　　　華　　　民　　　國　　九十三　　年　　 十二 　　月　　 十七 　　日
                                                                        Ｋ
